臺灣高等法院民事裁定
111年度聲字第229號
聲  請  人  華茂城企業有限公司

兼  
法定代理人  李坤鎔  

上列聲請人因與相對人陳國棟間聲明異議事件，對於中華民國11
1年3月24日臺灣新北地方法院111年度執事聲字第12號裁定提起
抗告（本院111年度抗字第658號），並聲請訴訟救助，本院裁定
如下：
    主  文
聲請駁回。
    理  由
一、按解散之公司除因合併、分割或破產而解散外，應行清算；
    解散之公司，於清算範圍內，視為尚未解散；公司經中央主
    管機關撤銷或廢止登記者，準用前開規定，公司法第24條、
    第25條及第26條之1分別定有明文。又有限公司之清算，以
    全體股東為清算人，但本法或章程另有規定或經股東決議，
    另選清算人者，不在此限；公司之清算人，在執行職務範圍
    內，為公司之負責人；清算人有數人時，得推定一人或數人
    代表公司，如未推定時，各有對於第三人代表公司之權，同
    法第113條第2項準用第79條、第8條第2項及第85條第1項前
    段亦有明定。查聲請人華茂城企業有限公司(下稱華茂城公
    司)業經主管機關於民國97年8月26日以經授中字第09735095
    75號函廢止登記（見本院卷第29頁），依法應行清算，惟迄
    未向公司所在地之法院即臺灣新北地方法院(下稱新北地院)
    呈報或聲請選任清算人（見本院卷第37頁），依前開規定，
    自應以全體股東即李坤鎔、李林碧蓮、謝碧珠、謝碧燕、李
    政宏等5人為清算人（見本院卷第32頁），渠5人得推定1人
    或數人代表華茂城公司，如未推定時，各有對於第三人代表
    華茂城公司之權，故李坤鎔代表華茂城公司提起本件聲請，
    即無不合，先予敘明。
二、次按當事人因無資力支出訴訟費用而聲請訴訟救助者，關於
    無資力支出訴訟費用之事由，應提出可使法院信其主張為真
    實並能即時調查之證據，以釋明之，此觀民事訴訟法第109
    條第2項、第284條規定自明。又所謂無資力支出訴訟費用，
    係指窘於生活，且缺乏經濟信用，並無籌措款項以支出訴訟
    費用之信用技能者而言。而法院調查聲請人是否無資力支出
    訴訟費用，專就聲請人提出之證據為之，如聲請人並未提出
    證據，或依其提出之證據，未能信其無資力支出訴訟費用之
    主張為真實，即應將其聲請駁回，無依職權調查之必要（最
    高法院108年度台抗字第164號裁定意旨參照）。
三、查聲請人對於新北地院111年度執事聲字第12號裁定提起抗
    告（即本院111年度抗字第658號），並以其遭非法強制執行
    ，致其所經營之公司及智慧財產權等事業非法移轉至第三人
    名下，無法安居樂業，其無資力繳納抗告費而聲請訴訟救助
    等情，固據提出最高行政法院100年度裁聲字第38號、106年
    度裁聲字第430號駁回其另案聲請訴訟救助之裁定，及經濟
    部公司執照、經濟部工廠登記證、臺北縣政府營利事業登記
    證，暨智慧財產法院99年度民補字第36號、101年度民抗再
    字第1號等命聲請人李坤鎔限期補繳另案裁判費之裁定等件
    影本（見本院卷第11至26頁）以為釋明，惟上開事證均無法
    作為聲請人目前已窘於生活，且缺乏經濟上信用，致無力繳
    納本件抗告費新臺幣1,000元之依據。此外，聲請人就有何
    窘於生活、缺乏經濟信用，無籌措款項支出訴訟費用之信用
    技能等情，並未提出其他能即時調查之證據資料以為釋明，
    揆諸首揭說明，其聲請訴訟救助於法自有未合，不應准許。
四、據上論結，本件聲請為無理由，爰裁定如主文。
中　　華　　民　　國　　111 　年　　6 　　月　　22　　日
                  民事第十四庭
                        審判長法  官  蔡和憲
                              法  官  陳雯珊
                              法  官  周珮琦
正本係照原本作成。
如不服本裁定，應於收受送達後10日內向本院提出抗告狀，並應
繳納抗告費新臺幣１千元。
中　　華　　民　　國　　111 　年　　6 　　月　　22　　日
                              書記官  強梅芳